【裁判字號】    91,簡,287
【裁判日期】    920306
【裁判案由】    綜合所得稅
【裁判全文】
臺北高等行政法院判決                            九十一年度簡字第二八七號
  原      告  甲○○○
  被      告  財政部台北市國稅局
  代  表  人  張盛和（局長）
  訴訟代理人  乙○○
右當事人間因綜合所得稅事件，原告不服財政部中華民國九十一年四月十一日台財訴
字第○九○○○七三四五○號訴願決定，提起行政訴訟。本院判決如左：
    主  文
原告之訴駁回。
訴訟費用由原告負擔。
    事  實
緣原告民國（下同）八十八年度綜合所得稅結算申報，經被告初查核定綜合所得總額
為新台幣（下同）一、四三六、七六四元，淨額為九五七、七六四元。原告不服，主
張養老金優惠存款利息所得計八五六、○○二元，應合於免稅規定等情，申請復查，
經被告於九十年十月二十二日以財北國稅法字第九○○三六一二六號復查決定書駁回
申請，原告猶表不服，提起訴願，亦遭決定駁回，遂向本院提起行政訴訟。茲摘敘兩
造主張之理由意旨如次：
一原告主張之理由略謂：查養老金優惠存款利息所得八五六、○○二元，係依據基隆
  市政府之命令存入規定之銀行，具有強制性質之儲蓄存款利息，可依據所得稅法第
  四條第一項第六款及第七款之規定免稅，與利率高低無涉，且不受一般利息二十七
  萬元之限制，應全數免稅。況查基隆市或其他縣市之原告同學、同事並無人補稅，
  而此稅又係國稅，非地方稅，不能一國兩制，另軍、教目前尚免稅，因而被告無權
  要求補稅。並且，基隆市政府核發之教職員一次退休金證書中亦註明，核發一次退
  休金及公保養老給付支票（請勿兌現），得憑此證辦理優惠存款。可知本款係具有
  強制性質之儲蓄存款利息，亦係養老金。再者，執行扣繳機構之台灣銀行每年皆依
  所得稅法第八十九條第三項規定（‧‧‧第十四條第一項第十類之其他所得，‧‧
  ‧，或因不屬本法規定之扣繳範圍，而未經扣繳稅款者，應於每年一月底前，將受
  領人姓名、住址、國民身分證統一編號及全年給付金額等，依規定格式，列單申報
  主管稽徵機關；並應於二月十日前，將免扣繳憑單填發納稅義務人。）寄達，此單
  是經由被告核發，尚故意與法令牴觸來混淆視聽，此明知故犯行為，應由被告負責
  。再依所得稅法第八十九條規定，扣繳義務人未履行扣繳責任，而有行蹤不明或其
  他情事，致無從追究者，稽徵機關得逕向納稅義務人徵收之。如今扣繳義務人尚且
  在世，被告不能違反程序正義原則，依法找扣繳義務人處理。法律之前人人平等，
  原告乃中華民國之老公民，亦係軍、教退休人員，有權與他人享有同等之權利，不
  能被被告剝削權益，侵犯原告人權。據上論述，本件原處分實違反程序正義，原處
  分及訴願決定請予撤銷等語。
二被告主張之理由略謂：本件原告八十八年度綜合所得稅結算申報，申報其取自台灣
  銀行忠孝分行給付之退休金優惠存款利息所得七○九、四六○元、一四一、八九二
  元及四、六五○元計八五六、○○二元，全數列為儲蓄投資特別扣除額，被告依據
  相關規定應以扣除二七○、○○○元為限，核定儲蓄投資特別扣除額為二七○、○
  ○○元。原告主張由台灣銀行忠孝分行給付之退休金優惠存款利息所得八五六、○
  ○二元，應合於免稅規定乙節，經核養老金優惠存款，所享有之存款利率較高於一
  般存款之利率，係優惠性質之存款，並非依法令規定，具有強制性質之儲蓄存款，
  是其衍生之利息，自無前揭免稅規定之適用，所稱養老金利息為免稅所得乙節，核
  屬誤解，不足採據。又本件原告八十八年度存款之利息所得合計數為八五六、○○
  二元，已超過二七○、○○○元，依規定應以扣除二七○、○○○元為限，是被告
  原核定儲蓄投資特別扣除額二七○、○○○元，尚無不合，復查決定予以維持，並
  無違誤。至台灣銀行忠孝分行是否未依規定扣繳稅款，違反扣繳義務，核屬另案問
  題，請駁回原告之訴等語。
      理  由
一按「凡有中華民國來源所得之個人，應就其中華民國來源之所得，依本法規定，課
  徵綜合所得稅。」、「左列各種所得，免納所得稅：‧‧‧六、依法令規定，具有
  強制性質儲蓄存款之利息。」、「個人之綜合所得總額，以其全年左列各類所得合
  併計算之：‧‧‧第四類：利息所得：凡公債、公司債、金融債券、各種短期票券
  、存款及其他貸出款項利息之所得‧‧‧。」、「二、扣除額：納稅義務人就左列
  標準扣除額或列舉扣除額擇一減除外，並減除特別扣除額。‧‧‧（三）特別扣除
  額：‧‧‧３、儲蓄投資特別扣除：納稅義務人及與其合併報繳之配偶暨受其扶養
  親屬於金融機構之存款、公債、公司債、金融債券之利息，儲蓄性質信託資金之收
  益及公司公開發行並上市之記名股票之股利，合計全年不超過二十七萬元者，得全
  數扣除，超過二十七萬元者，以扣除二十七萬元為限。」分別為行為時所得稅法第
  二條第一項、第四條第一項第六款、第十四條第一項第四類及第十七條第一項第二
  款第三目第三小目所明定。
二查原告八十八年度有退休金優惠存款利息所得八五六、００二元，有各類所得扣繳
  暨免扣繳憑單附原處分卷可稽，復為兩造所不爭執，自堪認為真實，所爭執者為上
  開優惠存款利息是否屬所得稅法第四條第一項第六款之免稅所得。查退休金優惠存
  款之利率高於一般存款利率，僅為具有優惠性質之存款，並非依法令規定具有強制
  性之儲蓄存款，是其衍生之利息，並無所得稅法第四條第一項第六款之適用，被告
  核定准扣除儲蓄特別扣除額二七０、０００元外，其餘利息所得否准適用免稅規定
  ，揆諸首揭規定，自無不合，原告訴稱優惠存款利息免稅，顯係對法令誤解，洵不
  足採，至於銀行是否未依規定扣繳稅款，核屬另案問題，非本件所得審究，併此
  明。
三綜上說明，本件被告之原處分，認事用法，俱無違誤，訴願決定，予以維持，亦無
  不合，原告起訴意旨，非有理由，應予駁回。
四據上論結，本件原告之訴為無理由，依行政訴訟法第二百三十六條、第九十八條第
  三項前段，判決如主文。
中      華      民      國    九十二    年      三      月      六      日
                            臺 北 高 等 行 政 法 院  第 一 庭
                                                     法    官  黃本仁
右為正本係照原本作成。
本件以訴訟事件所涉及之法律見解具有原則性者為限，始得於本判決送達後二十日內
向本院提出上訴狀並表明上訴理由，如已於本判決宣示後送達前提起上訴者，應於判
決送達後二十日內補具上訴理由（均按他造人數附繕本），且經最高行政法院許可後
方得上訴。
中      華      民      國    九十二    年      三      月      七      日
                                                     書 記 官  姚國華


司法院資訊處製作；財團法人民間司法改革基金會備份。
